---
title: "Actividad 1"
author: "Ra칰l Correa Oca침as"
date: "`r Sys.Date()`"
output: word_document
---

```{r setup, include=FALSE}
knitr::opts_chunk$set(echo = TRUE)
```
## Problema 1

Dada la siguiente distribuci칩n de probabilidad:
```{r}
x1 = 0:4
p1 = c(0.08, 0.15, 0.45, 0.27, 0.05)

T1 = data.frame(x1,p1)
print(T1)
```


a) 쮺u치l ser칤a el valor esperado de la siguiente variable aleatoria X?

```{r}
Ex1 = sum(x1*p1)
cat("La esperanza de x es",Ex1)
```

b) Si Y depende de X de la siguiente manera: Y = 20X^2, 
쮺u치l es el valor esperado de Y?

```{r}
y1 = 20*x1**2
Ey1 = sum(y1*p1)
cat("La esperanza de y es", Ey1)
```
## Problema 2

Unos actuarios de la secretar칤a de seguridad p칰blica y vialidad consiguieron resolver el asunto de la 
probabilidad  asociada  al  n칰mero  de  multas  anuales  para  determinar  el  monto  esperado  de  multas anuales que recibe el gobierno. El resultado fue:
```{r}
x2 = 0:6
p2 = c(0.2,0.25,0.2,0.15,0.1,0.05,0.05)
T2 = data.frame(x2,p2)
print(T2)
```

a) 쮺u치l es el valor esperado de X? 
쯖u치ntas multas se espera tenga el ciudadano promedio que maneja?


```{r}
Ex2 = sum(x2*p2)
cat("Se espera que el numero de multas que un ciudadano promedio tenga es",Ex2)
```
b) La  Secretar칤a  de  Tr치nsito  decide  cobrar  un  recargo  a  las  multas  de  acuerdo  con  la  f칩rmula $100X^2. Si se toma una persona al azar, 쯖u치l ser치 el valor esperado del pago por recargos que 
har칤a? Si hay un mill칩n de automovilistas, 쯖u치nto se espera que ingrese al a침o por el concepto 
de recargo?

```{r}
options(scipen=999)
y2 = 100*x2**2
Ey2 = sum(y2*p2)
total = Ey2 * 1000000
cat("Se espera que el ciudadano promedio por sus multas pague $",Ey2,"\nSe espera que  al a침o por el concepto de recargo ingrese $",total)
```
## Problema 3

En un juego con un dado, el premio en d칩lares est치 dado por la funci칩n 洧녮(洧녦) = 2洧녦^2 +洧녦, donde 洧녦 es el valor de puntos tirados.

a) 쮺u치l es la ganancia esperada si el dado est치 balanceado?

```{r}
x3 = 1:6
g = 2*x3**2+x3

p = 1/6

Ex3 = sum(g*p)
cat("La ganancia esperada es $",Ex3)
```

b) 쮺u치l es la ganancia esperada en un lanzamiento si el dado est치 cargado de modo que los n칰meros 
impares son dos veces m치s probables que los n칰meros pares?

```{r}
p_cargada = c(2/9,1/9,2/9,1/9,2/9,1/9)
Ex_cargada = sum(g*p_cargada)
cat("La ganancia esperada con probabilidades cargadas es $",Ex_cargada)
```

c) 쮺u치l es la ganancia esperada en 30 lanzamientos?

```{r}
total3 = Ex_cargada * 30
cat("La ganancia esperada en 30 lanzamientos es de $",total3)
```

d) Si Miguel gana cuando cae un n칰mero impar y Luis cuando cae un n칰mero par. 쯇odemos decir que 
alguno tiene mayor ventaja en el juego? Argumenta tu respuesta. 

```{r}
x4 = 1:3
E_miguel = sum((2*(2*x4-1)**2+x4)*2/9)
E_luis = sum((2*(2*x4)**2+x4)*1/9)
resta = E_miguel-E_luis
cat("La esperanza para Miguel es de",E_miguel,", mientras la esperanza de Luis es de",E_luis,". Por lo tanto, se espera que Miguel gane",resta," m치s que Luis.")
```
Por lo tanto, Miguel tiene mayor ventaja que Luis.

