---
title: "Actividad 4 - MA1031.105"
author: "Ra煤l Correa Oca帽as"
date: "`r Sys.Date()`"
output: word_document
---

```{r setup, include=FALSE}
knitr::opts_chunk$set(echo = TRUE)
```

# Onzas verdaderas.   (Poblaci贸n Normal,  conocida)

Por experiencia se sabe que la desviaci贸n est谩ndar del peso de paquetes de 8 onzas de galletas de cierta pasteler铆a es de 0.16 onzas. Para comprobar si su producci贸n est谩 bajo control en un d铆a dado, esto es, comprobar si el peso promedio verdadero de los paquetes es 8 onzas, los empleados seleccionan una muestra aleatoria de 25 paquetes y encuentran que su peso promedio fue 8.091 onzas. Suponga que los datos son una muestra aleatoria de una poblaci贸n normal.

Puesto que la pasteler铆a pierde dinero cuando > 8 y el cliente pierde cuando < 8.  驴Se recomendar铆a hacer ajustes apropiados en el proceso de producci贸n? Ensaye su hip贸tesis a un nivel de significancia de 0.01 

## Paso 1: Hip贸tesis

Se tiene una variable continua aleatoria denominada como $x$ que se distribuye normalmente como:

$x\sim N(\mu,\sigma), \mu=8,\sigma=0.16$

Teniendo una muestra de 25, se tiene un error estandar de:

$S_x = \frac{\sigma}{\sqrt{25}}$

$S_x = \frac{0.16}{5} = 0.032$


Por lo tanto, se define nuestra hip贸tesis nula e hip贸tesis alternativa como:

$H_0:\mu=8$

$H_1:\mu\neq8$

## Paso 2: Regla de Decisi贸n

$x\sim N(\mu,S_x), \mu=8,S_x=0.032$

```{r}
miu = 8
alfa = 0.01
sig = .16/sqrt(25)

z_cero = qnorm(alfa/2)
lwr = qnorm(alfa/2,miu,sig)
upr = qnorm(1-alfa/2,miu,sig)

datos = seq(miu-4*sig,miu+4*sig,0.001)
plot(datos,dnorm(datos,miu,sig), xlab = "Onzas", main = "Distribucion Normal modelando peso de paquetes")
abline(v=lwr)
abline(v=upr)

```
```{r}
cat("Para rechazar la hip贸tesis nula, x debe encontrase a", z_cero, "desviaciones estandar o m谩s de la media, indicando que se debe hacer cambios en la producci贸n. \n")

cat("En caso de encontrarse en el intervalo de",lwr,"a",upr,", se aprueba la hip贸tesis nula, indicando que no es necesario hacer cambios en la producci贸n. \n")
```

## Paso 3: An谩lisis de resultado
```{r}
miu_estrella = 8.091
z_estrella = (miu_estrella-miu)/sig

#Valor P

pv1 = 1-pnorm(miu_estrella,miu,sig)
pv1
pv2 = 1-pnorm(z_estrella)
pv2

cat("Z estrella esta a",z_estrella,"desviaciones estandar de la media poblacional.\n")
cat("Valor p de:",pv1)
```

## Paso 4: Decisi贸n y Conclusi贸n estad铆stica

```{r}
cat("pv1 >= alfa:",pv1 >= alfa,"\n")
cat("Z estrella esta dentro de [",lwr,",",upr,"]:",miu_estrella > lwr && miu_estrella < upr,"\n")
cat("Por lo tanto, se rechaza la hipotesis nula: se recomienda hacer cambios en su produccion.")

```

# Vida 煤til (  desconocida, n>30, estimaci贸n con s)

Suponga  que  100  neum谩ticos  que  cierto  fabricante  produce  duraron  en  promedio  21,819 millas con una desviaci贸n est谩ndar de 1,295 millas. Si el fabricante afirma que la duraci贸n promedio de sus neum谩ticos es de 22,000 millas. Ensaye la hip贸tesis de que los neum谩ticos no son tan buenos como se supone a un nivel de significaci贸n de 0.01

## Paso 1: Hip贸tesis

Se tiene una variable continua aleatoria denominada como $x$ que se distribuye normalmente como:

$x\sim N(\mu,\sigma_\overline{x}), \mu=22,000,\sigma_\overline{x}=1,295$

Se sabe que para la muestra de 100, su desviaci贸n estandar considerando el tama帽o de muestra es de:

$S_x = \sigma_\overline{x}$

$S_x = 1,295$

Por lo tanto, se define nuestra hip贸tesis nula e hip贸tesis alternativa como:

$H_0:\mu=22,000$

$H_1:\mu<22,000$

## Paso 2: Regla de Decisi贸n

$x\sim N(\mu,S_x), \mu=22,000,S_x=1,295$

```{r}
miu = 22000
sx = 1295
alpha = 0.01

z_cero = qnorm(alpha)
lwr = qnorm(alpha,miu,sx)

datos = seq(miu-4*sx,miu+4*sx,50)
plot(datos, dnorm(datos,miu,sx),
     xlab = "Duracion de llanta",
     main = "Distribucion Normal modelando duracion de llanta")
abline(v=lwr)

```
```{r}
cat("Para rechazar la hip贸tesis nula, x debe encontrase a", z_cero, "desviaciones estandar o m谩s de la media, indicando que se debe hacer cambios en la producci贸n. \n")

cat("En caso de ser mayor de",lwr,", se aprueba la hip贸tesis nula, indicando que no es necesario hacer cambios en la producci贸n. \n")
```

## Paso 3: An谩lisis de Resultado

```{r}
miu_estrella = 21819
z_estrella = (miu_estrella-miu)/sx

pv1 = pnorm(z_estrella)
pv2 = pnorm(miu_estrella,miu,sx)

cat("Z estrella esta a",abs(z_estrella),"desviaciones estandar de la media poblacional.\n")
cat("Valor p de:",pv1)

```

## Paso 4: Decisi贸n y Conclusi贸n Estad铆stica
```{r}
cat("pv1 >= alpha:",pv1 >= alpha,"\n")
cat("Z estrella esta dentro de [",lwr,", +inf]:",miu_estrella > lwr,"\n")
cat("Por lo tanto, no se puede rechazar la hipotesis nula: La producci贸n de las llantas es aceptable y pueden considerarse como buenos.")
```

