---
title: "Tarea 2-1"
author: "Raúl Correa Ocañas"
date: "`r Sys.Date()`"
output: word_document
---

```{r setup, include=FALSE}
knitr::opts_chunk$set(echo = TRUE)
```

## Pregunta 1

```{r}
x = c(0, 1, 2, 3, 4)
px = c(0.05, 0.07, 0.23, 0.45, 0.20)
sum(x*px)
```
## Pregunta 4
```{r}
p = pnorm(3.1)-pnorm(1.2)
p
```

## Pregunta 5
```{r}
#Intento 2
qt(0.99,21)
```

## Pregunta 6
```{r}
miu = 50
sigma = 12
muestra = 39

p = pnorm(60,miu,sigma) # proporcion del salon que termino a tiempo
1-p # proporcion del salon que no termino a tiempo
muestra*(1-p)

cat("Approx. 8 personas no terminaran")
```
## Pregunta 7
```{r}
miu = 27082
sigma = 4500
muestra = 10
error = sigma/sqrt(muestra)

error
pnorm(18000,miu,error)
```

## Pregunta 8
```{r}
miu = 20
media_muestra = 23
error = 3.2 # de la muestra
alfa = 0.025
z_muestra = (media_muestra-miu)/error
p = pnorm(z_muestra)
p > 1-alfa
p
1-alfa
```
## Pregunta 9
```{r}
miu = 23

```

## Pregunta 10
```{r}
pib = c(2925,1402,2133,1827,237.3)
porc = c(75,62,67,43,8)

cor.test(pib,porc)
```
## Pregunta 11
### Hipótesis y Distribución Muestral (argumente por qué)
```{r}

miu = 32.1
muestra = 42
x_muestra = 31.2
sigma = 2.1
error = sigma/sqrt(muestra)
alfa = 0.04
```

Ya que se conoce la desviación estandar de la poblacion o muestra, y se tiene una muestra mayor a 30, se puede considerar como una distribución normal.

H0 = $\mu = 32.1$ H1 = $\mu < 32.1$

### Regla de decisión

```{r}
low = qnorm(alfa,miu,error)
low
z_low = (low-miu)/error
z_low
cat("Si la media muestral es menor que",low,"se rechaza H0 y acepta H1.\n")
cat("Si la media muestral esta a",z_low,"desviaciones estandar o mas de la media, se rechaza H0 y acepta H1.\n")
cat("Si el valor p es menor que alfa",alfa,"se rechaza H0 y acepta H1")

```

### Análisis del resultado

```{r}
low > x_muestra
cat("La media muestral es menor que el valor frontera de rechazo.\n")

z_x = (x_muestra-miu)/error
z_x
abs(z_x) > abs(z_low)
cat("La media muestral se encuentra a mayor desviaciones estandar que el valor frontera.\n")

p = pnorm(z_x)
p
alfa > p
cat("La media muestral tiene un valor p menor que alfa.\n")
```

### Decisión Estadística

Hay suficiente evidencia para indicar que se debe rechazar H0

### Interprete en el contexto del problema (conteste la pregunta solicitada)

El inspector esta correcto, la media muestral de Benceno es estadisticamente significante y no se puede tomar la media como 32.1, sino menor.

## Pregunta 12


